【裁判字號】    92,訴,29
【裁判日期】    921029
【裁判案由】    損害賠償
【裁判全文】
臺灣高等法院高雄分院民事判決  九十二年度訴字第二九號
      原      告    乙○○
      被      告    丙○○
      兼右一人
      訴訟代理人    甲○○    .
右當事人間因請求侵權行為損害賠償事件，經刑事庭移送前來，本院於九十二年十月
十五日言詞辯論終結，判決如下︰
    主      文
被告應連帶給付原告新臺幣壹佰柒拾肆萬元，及自九十二年七月二十四日起至清償日
止按年息百分之五計算之利息。
訴訟費用由被告連帶負擔。
本判決第一項於原告以新臺幣伍拾捌萬元為被告供擔保後，得假執行。
    事      實
甲、原告方面：
一、聲明：求為判決除擔保金額外如主文所示。
二、陳述：
（一）被告甲○○與丙○○二人係夫妻關係，因丙○○之同事魏思倩向其二人催討前
      於八十八年一月間交付甲○○之投資款新台幣（下同）七十萬元，其二人明知
      已無清償債務之能力而無法還款，竟共同於八十九年十一月間，至高雄市○○
      區○○路五三○之十六號原告乙○○住處，向原告誆稱：其等為幫助魏思倩舉
      辦婚事，願先以自己名義向原告借一百萬元給魏思倩，待魏思倩償還該筆借款
      後，該筆款項即可充作原告投資丙○○所任職之法德航空專業諮詢中心之外語
      補習班投資款云云，致原告不疑有他，於八十九年十二月十日將一百萬元匯入
      甲○○之世華銀行前金分行第00000000000號帳戶內，二人得款後
      ，將其中七十萬元返還魏思倩，其餘三十萬元則投入期貨投資。詎甲○○因期
      貨投資失利，其二人復於九十年二月間，由丙○○出面至原告住處，向原告佯
      稱「因其等所欲投資之補習班原股東要拆夥，可利用此一機會入股」云云，再
      誘使原告借予七十萬元，及再加碼投資三十萬元於該補習班，致原告陷於錯誤
      ，於九十年三月二日再匯一百萬元於甲○○前開帳戶內。被告二人得款後再由
      甲○○投入於自己所投資之期貨市場內，並已全數虧空。嗣原告於九十年十一
      月初向丙○○所告知之外語補習班查詢投資事宜時，始知受騙。刑事部分，業
      經原告提起自訴經刑事判決被告二人詐欺罪刑確定在案。
（二）被告二人共同以詐術使原告陷於錯誤而為金錢之交付，致原告受有財產上之損
      害，依民法第一百八十五條共同侵權行為之規定，原告自得請求被告二人連帶
      賠償。扣除被告事後已償還之二十六萬元，爰訴求被告連帶返還一百七十四萬
      元及自起訴狀繕本送達翌日起算之法定遲延利息。
三、證據：引用提出於刑事案卷內之投資企劃書與協議書影本各一份、本票影本二紙
    、匯款回條影本二紙、授權協議書影本一份、錄音帶譯文節本一份等。
乙、被告方面：
    被告二人未於言詞辯論期日到場，據其於準備程序期日到場所作聲明陳述為：
一、聲明：求為判決駁回原告之訴。
二、陳述：對於刑事判決無意見，但伊等已償還原告二十六萬元，應予扣除，另外七
    十萬元原告應向魏思倩及顏允建催討等語。
丙、本院依職權函調本院九十二年度上易字第五七二號與臺灣高雄地方法院九十一年
    度自字第二七七號刑事卷，並予影印附卷。
    理      由
一、被告等未於言詞辯論期日到場，核無民事訴訟法第三百八十六條各款所列情形，
    爰依原告之聲請，由其一造辯論而為判決。
二、本件原告主張前開被告二人共同向原告詐財，不法侵害原告錢財致原告受損害，
    被告二人業經刑事判決共同詐欺罪刑確定等事實，已據原告引用本院九十二年度
    上易字第五七二號刑事判決及其提出於前開刑案卷內之上開文件資料為證，並經
    本院函調前開刑事案卷核明，被告對於刑事判決並不爭執，且查本件原告於刑案
    所為指訴，核與證人魏思倩、顏允建、呂存容等人所證述情節相符，被告等亦在
    刑案一審審理時供承：「該筆一百萬元除七十萬元交付給魏思倩外，其餘三十萬
    由被告甲○○拿去投資期貨，渠等未曾將借款拿去投資任何補習班．．．大部分
    借款都拿去投資期貨」等語（見刑案一審卷九十一年九月十九日及九十二年三月
    三日筆錄）；再就原告與被告丙○○於九十年三月七日所簽訂投資協議書之內容
    ，與被告甲○○及顏允建於八十八年十一月二十九日簽訂之授權協議書內容觀之
    ，其對資金之運用之約定有明顯區別，且被告丙○○與原告間之協議內容已明確
    指係用「事業投資」，顯與投資風險極高之期貨有別；又參以被告丙○○亦曾於
    電話中對原告稱：當初有向原告表明該筆款項就是用來投資其所任職之補習班，
    直到原告追問款項下落，始告知已全部交給被告甲○○投資期貨等語，此有前開
    刑案所附錄音譯文一份可稽；此外，被告丙○○為取信於自訴人，尚擬定一份補
    習班投資計畫書，使原告不疑其詐，事後並將原告所交付之投資款，交由被告甲
    ○○投資於期貨買賣，並未投資於補習班，此亦有刑案卷內之被告甲○○九十年
    三至五月間投資期貨之日盛期貨股份有限公司月對帳單影本一份可憑。則被告二
    人抗辯稱其等有事先告知原告要投資期貨等語，自非實在，不足採信。前開刑案
    卷附資料足供本件採擇，足證被告等為償還其積欠魏思倩之投資款及企圖投資期
    貨牟取暴利，乃假借可投資外語補習班之名義邀原告投資入股，致原告不疑有詐
    ，而以款方式交付一百萬元於被告等，堪認被告等確有不法意圖及施用詐術之
    侵權行為甚明。
三、被告等共同不法侵害原告之財產，既經認定，則被告等對於原告因而所受之損害
    ，自應負連帶賠償責任。從而，原告基於侵權行為之損害賠償請求權，請求被告
    連帶賠償原告一百七十四萬元，及自起訴狀繕本送達翌日即九十二年七月二十四
    日起至清償日止，依法定利率計算之遲延利息，洵屬正當，應予准許。
四、原告陳明願供擔保，聲請宣告假執行，核無不合，爰酌定相當擔保金額宣告之。
五、據上論結：本件原告之訴為有理由，依民事訴訟法第三百八十五條第一項、第八
    十五條第二項、第三百九十條第二項，判決如主文。
中      華      民      國    九十二    年      十      月    二十九    日
                                                民事第五庭
~B1審判長法  官  林健彥
~B2      法  官  曾錦昌
~B3      法  官  黃科瑜
正本係照原本作成。
如對本判決上訴，須於判決送達後二十日內向本院提出上訴狀，其未表明上訴理由者
，應於上訴後二十日內向本院提出上訴理由書（均須按他造當事人之人數附繕本）。
上訴時應提出委任律師或具有律師資格之人之委任狀，並依附註條文規定辦理。
中      華      民      國    九十二    年      十      月    三十      日
~B法院書記官  葉淑華
附註：
民事訴訟法第四百六十六條之一：對於第二審判決上訴，上訴人應委任律師為訴訟代
理人，但上訴人或其法定代理人具有律師資格者，不在此限。
上訴人之配偶、三親等內之血親、二親等內之姻親，或上訴人為法人、中央或地方機
關時，其所屬專任人員具有律師資格並經法院認適當者，亦得為第三審訴訟代理人。
第一項但書及第二項情形，應於提起上訴或委任時釋明之。


司法院資訊處製作；財團法人民間司法改革基金會備份。
